臺灣高等法院刑事判決　　　　　　　　 94年度上訴字第829號
上　訴　人
即　被　告　乙○○
　　　　　　　　　　（另案臺灣岩灣技能訓練所執行中)
選任辯護人　蔡宏修律師
上列上訴人因妨害自由等案件，不服臺灣板橋地方法院93年度訴
緝字第144號，中華民國94年1月25日第一審判決（起訴案號：臺
灣板橋地方法院檢察署87年度偵字第8838號；併辦案號：91年度
偵緝字第1143號、91年度偵字第10629號、89年度偵字第17613號
、88年度偵字第 16596號、87年度他字第1260號、87年度偵字第
8838號），提起上訴，本院判決如下：
    主  文
原判決關於非法剝奪行動自由及定應執行刑部分撤銷。
乙○○共同未經許可，非法持有自動步槍，處有期徒刑伍年陸月
，併科罰金新台幣壹佰萬元，罰金如易服勞役，以罰金總額與陸
個月之日數比例折算。
其餘上訴駁回。
上開上訴駁回部分（即傷害部分）所處之有期徒刑伍月，與撤銷
改判部分所處之刑，應執行有期徒刑伍年捌月，併科罰金新台幣
壹佰萬元，罰金如易服勞役，以罰金總額與陸個月之日數比例折
算。
    事  實
一、乙○○曾於民國（下同）79年間因犯殺人、盜匪等罪，經法
    院判刑確定後，於80年減刑為有期徒刑14年，入監執行後，
    於85年4月24日假釋交付保護管束，假釋期滿日期為93年4月
    19日。詎乙○○於假釋期間，不知悔改，緣庚○○、辛○○
    （以上二人業經本院90年度上訴字第1866號判處罪刑在案）
    因壬○○陸續積欠其 2人及其等之母游梅借款及會款計達新
    臺幣（下同）0000000 元，履經催促仍未償還，庚○○、辛○○竟萌生暴力討債之想法，由庚○○提供壬○○之資料予
    乙○○，並由乙○○於探得壬○○將於87年 4月23日上午在
    位於臺北縣新莊市○○路○段25號2樓之小歇泡沫紅茶店出現
    後，乙○○即夥同庚○○、辛○○、張國泰、謝陸（業經
    本院90年度上訴字第1866號判處罪刑在案）及其他不詳姓名
    年籍之成年男子數人等共約10人，於87年 4月23日上午10時
    許前往上開泡沫紅茶店向壬○○討債，然因在泡沫紅茶店內
    與壬○○談判未果，乙○○等人竟共同基於傷害人之身體之
    概括犯意聯絡，由乙○○所帶同前往之不詳姓名年籍成年男
    子出手毆打壬○○，致壬○○受有前額部挫傷及撞擊傷，而
    在場之壬○○友人丙○○見狀欲行制止，亦遭該等之人毆打
    ，致丙○○受有左眼瘀血腫、左眼臉裂傷、右腕部挫傷等傷
    害。嗣乙○○、庚○○、辛○○、張國泰、謝陸及其他不
    詳姓名年籍之成年男子等10人因討債未果，竟另行起意，基
    於共同犯意聯絡，明知張國泰所持有者為槍砲彈藥刀械管制
    條例列管之槍枝，仍由張國泰持具有殺傷力之菲律賓製M16A
    1型、制式口徑5.56MM 自動步槍一枝（槍枝管制編號：0000
    000000，張國泰未經許可持有步槍部分業經臺灣高等法院臺
    中分院以89年度上訴字第1734號判處罪刑，並經最高法院以
    90 年台上字第11 08號判決駁回上訴確定），指向在場之壬○○及其友人甲○○、己○○、丙○○、戊○○、丁○○等
    人，施加脅迫，強行將上開 6人押上汽車，一行共10多人乃
    分乘4、5部汽車前往臺北縣林口鄉山區某處空地，而剝奪該
    6人之行動自由，到達後將壬○○等6人強押下車，復由乙○○持上開步槍喝命該 6人蹲下不得亂動及說話，否則即予槍
    殺等語，以此等加害生命之事恐嚇該 6人，使其等心生畏懼
    ，並致生危害於安全。旋乙○○及庚○○並將壬○○帶到一
    邊要求還錢，壬○○乃以行動電話撥打給其父何魏根及其姐
    何淑春籌錢，乙○○、謝進明等人明知何魏根、何淑春並無
    代壬○○還款之義務，竟由乙○○及庚○○二人分別在電話
    中要求何魏根、何淑春匯款 8百萬元至庚○○於花蓮區中小
    企業銀行00000000000號之帳戶中，否則每小時活埋1人，嗣
    乙○○及庚○○又分別撥打數通電話予何淑春、何魏根催促
    匯款，而以此等加害生命之言語方式施加脅迫使何淑春、何
    魏根心生恐懼，並致生危害於安全。嗣遭限制自由之丙○○
    表示若僅是為了要債應可換個較好的聯絡方式，經庚○○、
    乙○○等人商議後，一行人又轉往位於臺北縣林口鄉○○路
    143之1號之小吃店用餐，庚○○並打電話要求何魏根將錢送
    到該處。嗣經何魏根報警，於下午 3時30分許為警在該處查
    獲庚○○、謝陸、謝弘怡等人及遭限制自由之壬○○、丙○○、甲○○、戊○○、丁○○、己○○等 6人，而乙○○
    、張國泰等人乘隙逃逸，辛○○則嗣後自行到案。
二、案經壬○○、丙○○、甲○○、戊○○、丁○○訴由臺北縣
    政府警察局移送臺灣板橋地方法院檢察署檢察官偵查，嗣由
    臺灣高等法院檢察署檢察長再函令臺灣板橋地方法院檢察署
    檢察官偵查起訴及移送原審法院併案審理。
    理  由
一、訊據上訴人即被告乙○○矢口否認有上述犯行，辯稱：伊並
    不是「葉大哥」，也沒有從事討債，當天亦無前往小歇泡沫
    紅茶店，也沒拿槍，伊是後來聽謝陸說才知道在泡沫紅茶
    店發生的事，而是張國泰到林口小吃店吃飯打電話給伊，因
    伊公司在附近，所以才跟謝陸一起去小吃店云云，惟查：
(一)被告乙○○如何於上揭時地夥同庚○○、辛○○、張國泰、
    謝陸及其他不詳姓名年籍之成年男子數人等共約10人，前
    往上開泡沫紅茶店向告訴人壬○○討債未果，即出手毆打告
    訴人壬○○、丙○○，致告訴人壬○○、丙○○臉部受有上
    述傷害，嗣被告乙○○等人由同案被告張國泰持上開具有殺
    傷力之槍彈強押告訴人壬○○、甲○○、己○○、丙○○、
    戊○○、丁○○等人分乘車輛至臺北縣林口鄉山區某處空地
    ，而限制渠等行動自由並出言恐嚇，復於告訴人壬○○無法
    立即還款時，經告訴人壬○○以行動電話撥打給其父何魏根
    及其姐何淑春籌錢後，被告乙○○及庚○○亦多次撥打何魏
    根及何淑春電話要求籌款並出言恐嚇等情，業據告訴人壬○○、戊○○、丙○○、甲○○、丁○○、被害人己○○分別
    於警詢、偵查時暨原審法院88年度訴字第1212號及本院90年
    上訴字第1866號審理同案被告庚○○、辛○○、謝陸等人
    妨害自由案件時供述綦詳在卷，而證人何魏根、何淑春並證
    稱：分別接獲壬○○及庚○○等人撥來的電話，庚○○等在
    電話中稱壬○○被他們押在林口山頂，要求匯 8百萬元至庚○○之銀行帳戶中，否則1小時要打死1個人，其後又來電要
    求將錢送到林口交流道，嗣又再電告將錢送到林口海產店（
    按即臺北縣林口鄉○○路143之1號之小吃店）等語（見原審
    88年度訴字第1212號妨害自由等案件88年9月17日、89年1月
    28日訊問筆錄、本院90年上訴字第1866號妨害自由等案90年
    8月8日、8月17日訊問筆錄），並有中山醫院87年4月24日出
    具之壬○○、丙○○診斷證明書二紙附卷可稽，而查臺北縣
    政府警察局於87年4月23日下午3時30分許，因接獲壬○○之
    父何魏根報案指稱其女兒被人押在林口，而通知臺北縣政府
    警察局林口分駐所員警前往位於臺北縣林口鄉○○路143 之
    1 號之小吃店，並救出遭限制自由之告訴人壬○○、丙○○
    、甲○○、戊○○、丁○○、楊保羅等人，且當場查獲同案
    被告庚○○、謝陸等人，當時並尚有其他人逃逸而未獲案
    等情，並據同案被告庚○○、辛○○及謝陸於原審法院88
    年訴字第1212號妨害自由等案件審理時供明在卷，並經證人
    即臺北縣政府警察局警員蔡武郎於同案88年10月15日訊問時
    到庭結證屬實。而查因告訴人壬○○積欠同案被告庚○○、
    辛○○及其等之母游梅債務，同案被告庚○○及辛○○因而
    委請「葉姓大哥」代為催討債務，同案被告庚○○乃提供壬○○相關之債務資料，嗣經「葉姓大哥」於88年 4月21日通
    知同案被告庚○○稱告訴人壬○○於23日會出現在臺北縣新
    莊市○○路 ○段附近，乃約集同案被告庚○○、辛○○等人
    前往上開泡沫紅茶店會合等情，此據同案庚○○、辛○○於
    偵查時供明在卷（見87年偵字第8838號偵卷第60頁），又同
    案庚○○、辛○○於原審法院88年訴字第1212號審理時復供
    稱：是「葉姓大哥」及所帶來之人在上開新莊之泡沫紅茶店
    內毆打壬○○、丙○○等人，後來與「葉姓大哥」所帶來之
    人及壬○○等人自泡沫紅茶店離開後，分乘4、5輛車前往林
    口，途中曾在路邊停車，庚○○及「葉姓大哥」在該處與壬○○討論債務事宜，後又轉往位於臺北縣林口鄉○○路 143
    之 1號之小吃店用餐，壬○○亦先後在該二處打電話給壬○○之父何魏根及其姐何淑春籌錢等語（見原審88年度訴字第
    1212號卷88年12月10日及89年3月31日訊問筆錄）。
(二)同案被告張國泰於原審法院88年度訴字第1212號88年11月30
    日審理時具結證稱：在87年 4月間左右，伊有與乙○○、謝
    陸等人一起到林口向人討債，當時是乙○○找伊去的，當
    時伊有拿一枝M16步槍，欠錢的對方有4、5人，其中有1人為
    女的，債主也有與我們一起去，詳細欠債情形伊不了解，就
    伊所知，是欠債的一方不想還錢，所以找了一些人出來談判
    ，所以債主就找乙○○，乙○○再找了我們，我們是在泡沫
    紅茶店把人押走的，後來到林口餐廳吃飯時，伊就先行離開
    。那天一起去的伊只認識乙○○、謝陸和一個綽號『阿吉
    』的人，其他的人伊不認識，債主方面的人有 4人到場，在
    泡沫紅茶店中時我們這方有人動手打人，而把人自泡沫紅茶
    店押走時，伊拿著M16步槍押人，上車後伊就把那枝M16步槍
    放在乙○○車上，再去坐另外一部車，乙○○找伊時就請我
    帶槍過去了，乙○○說將討7、8百萬元，但是沒有說可以分
    多少等語，而於同年12月 1日審理時亦證稱：上次所言實在
    ，當時就是把壬○○及另外3、4個男的一起押走等語，嗣於
    臺灣板橋地方法院92年訴字第49號妨害自由等案件92年 4月
    15  日審理時復供稱：乙○○有一起到林口山上跟被害人談
    還款條件等語，（見原審訴字第49號卷第 100頁），所述核
    與告訴人壬○○等人之指述相符，而同案被告張國泰所持有
    菲律賓製M161型、制式口徑5.56M  M自動步槍一枝（槍枝管
    制編號：00000  00000），經內政部警政署刑事警察局鑑驗
    結果具有殺傷力，有該局86年8月15日刑鑑字第54558號鑑驗
    通知書乙份可憑，同案被告張國泰並因未經許可，非法持有
    上揭自動步槍，經臺灣高等法院臺中分院89年度上訴字第17
    34號判處有期徒刑 7年6月，併科罰金新台幣500萬元，褫奪
    公權 5年，嗣並經最高法院90年度台上字第1108號駁回其上
    訴而告確定，有臺灣高等法院臺中分院89年度上訴字第1734
    號刑事判決書乙份及本院張國泰之前案紀錄表乙份在卷可憑
    ，同案被告張國泰於原審法院92年4月1日及 4月15日審理時
    並供明本案其當時所持之槍枝即係上揭制式自動步槍（見原
    審訴字第49號卷第82頁及第 103頁），公訴人認同案被告張
    國泰當時所持之步槍，並無證據證明屬槍砲彈藥刀械管制條
    例所規定之槍枝云云，容有未當，另同案被告謝陸於原審
    法院88年訴字第1212號案88年12月10日及89年 3月31日審理
    時供稱：乙○○係伊朋友，於案發當天向伊借車，伊不認識
    張國泰，僅知道張國泰是乙○○的朋友，只見過1、2次面，
    但不知其姓名，至於庚○○、辛○○、謝弘怡、黃海林等人
    則均不認識等語，而被告乙○○於同日亦供稱謝陸峰係伊經
    營公司之股東，公司即在林口餐廳附近等語，是案發前同案
    被告謝陸與被告乙○○早已熟識，反之同案被告謝陸與
    同案被告張國泰不熟，僅見過1、2次面而已，而同案被告庚○○及辛○○於該88年訴字第1212號案審理中亦供稱不認識
    張國泰等語，依此同案被告張國泰對於本案之共犯數人中，
    僅與被告乙○○熟識，是同案被告張國泰若非係經被告乙○○通知攜槍前來協助討債，同案被告張國泰何以會參與本案
    ，且查被告乙○○於案發當日上午 8時許，向同案被告謝陸
    借得賓士牌560型車號AM-3966號自用小客車，嗣於同日中
    午始還車等情，迭據同案被告謝陸於87年 5月14日檢察官
    偵查中及於88年8月6日、89年3月6日、89年 3月31日原審法
    院88年訴字第1212號案件訊問時供明在卷，而同案被告張國
    泰等人持槍強押被害人壬○○等人時所駕駛之車輛中，即有
    賓士牌560型車號AM-3966號自用小客車乙節，並據告訴人壬○○、丙○○指訴在卷，益見前揭證人即同案被告張國泰於
    88年11月30日原審法院88年訴字第1212號案訊問時具結證述
    之內容應與事實相符。依上所述，告訴人壬○○、戊○○、
    丙○○、甲○○、丁○○及被害人己○○等人所述，有於上
    揭時間在小歇泡沫紅茶店遭毆打，嗣告訴人壬○○等 6人並
    遭被告乙○○等人持槍強押至臺北縣林口鄉山區某處空地，
    並以加害生命之事加以恐嚇，後又押往上開林口之小吃店等
    情，應屬事實，而告訴人壬○○等遭被告乙○○等人持前開
    步槍挾持並以加害生命之事出言恫嚇，自足以使其等心生恐
    懼，致生危害於安全，另證人何魏根、何淑春等人因聽聞被
    告乙○○及庚○○於電話中之恐嚇言詞後，均因而心生畏懼
    ，亦據其二人供述在卷，足認被告乙○○等人所為之恐嚇行
    為已使被害人何魏根、何淑春心生畏懼，並生危害於安全。
(三)至被告乙○○雖辯稱伊並未參與本案，也不是本案所稱之「
    葉姓大哥」云云，而同案被告張國泰、謝陸於本案原審法
    院審理時暨同案被告庚○○、辛○○於本案偵審時固亦供稱
    乙○○未參與本案云云，惟查同案被告張國泰、謝陸、庚○○及辛○○等人於渠等上揭涉犯本案而於原審法院92年度
    訴字第49號及88年度訴字第1212號等妨害自由案件審理時分
    別坦認被告乙○○如何共犯本案情節，而同案被告張國泰、
    謝陸、庚○○及辛○○等人並因與被告乙○○共犯本案妨
    害自由等罪，業經原審法院88年度訴字第1212號、92年度訴
    字第49號、本院90年度上訴字第1866號及最高法院94年台上
    字 247號分別判處罪刑確定，有各該刑事判決書及本院被告
    張國泰、謝陸、庚○○及辛○○之前案紀錄表在卷可參，
    而查同案被告庚○○及謝陸二人係於上揭臺北縣林口鄉○○路143之1號之小吃店為警當場查獲，至被告乙○○等人則
    趁隙逃逸，惟告訴人壬○○並不知當時在場之「葉姓大哥」
    確實姓名、年籍及住居所，嗣於87年9月6日因被告乙○○另
    涉犯他案而出現於電視新聞，告訴人壬○○經由電視新聞發
    現該所稱之「葉姓大哥」即係被告乙○○，因而於87 年9月
    22日撰具追加告訴狀，並提出拍攝自電視新聞播報警方偵破
    海派酒店槍擊案被告乙○○之正面彩色照片乙幀，詳述其確
    認同案被告庚○○等人所稱之「葉姓大哥」即係被告乙○○
    之過程係因被告乙○○「於87年9月6日遭台中縣警察局豐原
    分局逮捕到案，經中視新聞報導後，告訴人已赴豐原分局指
    認並製作筆錄」（見87年偵字第88  38號偵查卷第112 頁至
    第 115頁），而被告乙○○亦供認該照片即係其本人，且查
    告訴人壬○○於87年 4月23日上午10時許即在上開泡沫紅茶
    店與該「葉姓大哥」等人會合，迄至當日下午 3時30分許獲
    釋時止，先後相處逾 5小時，而該「葉姓大哥」既未蒙面，
    則告訴人壬○○對該「葉姓大哥」者之面貌、身材等當印象
    深刻，因而於看見被告乙○○出現於電視新聞時即向警指認
    該「葉姓大哥」者即係被告乙○○，實無誤認之可能；至同
    案被告張國泰於案發前即另與被告乙○○因共同妨害被害人
    夏國銓等自由而涉犯妨害自由案件，經臺灣高等法院臺中分
    院91年度上更（一）字第 284號及最高法院92年度台上字第
    2943號判處罪刑確定，足見同案被告張國泰與被告乙○○關
    係密切、甚為熟稔，自無設詞誣陷之理，亦無誤認之可能，
    而查同案被告張國泰與同案被告庚○○、辛○○等人素不相
    識，茲依同案被告庚○○、辛○○所述係委請「葉姓大哥」
    者代為催討本件債務，而依同案被告張國泰上揭指述係被告
    乙○○通知其攜帶槍枝前來參與本件討債，是同案被告張國
    泰所述之被告乙○○應即係同案被告庚○○、辛○○所稱之
    「葉姓大哥」，且查證人即同案被告謝陸峰於原審法院94年
    1 月11日審理時具結證稱：當天張國泰向伊借車，伊說不借
    要就幫你開，伊就載張國泰、庚○○他們，他們要伊開哪裡
    伊就開哪裡，因為是吃飯時間，就找到被查獲的小吃店吃飯
    ，伊想乙○○公司就在旁邊，所以打電話叫他過來吃飯，伊
    是在伊家，就是林口湖北村那裡跟張國泰會合開車到新莊，
    是有一個男子載張國泰過來到湖北村找伊，那男子叫什麼名
    字伊不知道，伊載張國泰到新莊時候，那男子就先離開了云
    云，然證人即同案被告張國泰於原審法院93年11月17日審理
    時則證稱：謝陸峰前一天打電話給伊說有點事要麻煩伊，叫
    伊去他家，當時伊都在他家，由他載伊過去，伊是前一天晚
    上就到謝陸峰家裡，到他家他說要去處理債務說因為他朋友
    遭人欠錢不還，要伊幫忙處理，到現場後伊就把他們押走云
    云，而被告乙○○於原審法院93年 9月20日審理則供稱：張
    國泰打電話給伊說，他跟別人處理債務問題，因為伊公司就
    在他們吃飯的餐廳隔壁，而張國泰又是伊的好朋友，所以就
    過去關心一下云云，依此證人謝陸峰與被告乙○○對於何人
    打電話通知乙○○至林口餐廳吃飯乙節，彼等供述已相矛盾
    ，且證人謝陸峰與張國泰就何人起意討債並開車前往新莊、
    何時見面等情，彼等所述亦相互扞格，顯見證人張國泰、謝
    陸上揭於原審法院審理時翻異前詞，否認被告乙○○有參
    與本案，應係事後迴護被告乙○○之詞，均不足採信，另查
    同案被告庚○○及辛○○嗣雖改稱乙○○未參與本案，該「
    葉姓大哥」並非乙○○云云，惟渠等對於如何前往泡沫紅茶
    店、在場究有何人、有無人持槍等情，所述前後不一且彼此
    矛盾，復與被告乙○○及同案被告張國泰、謝陸所供情節
    不符，甚且於同案被告張國泰於原審法院88年訴字第1212號
    一案已坦承持上開槍彈涉犯本案之後，同案被告庚○○及辛○○猶在該案及本院90年上訴字第1866號一案90年 6月15日
    及90年7月2日訊問時供稱張國泰未涉案等語，顯見同案被告
    庚○○等人所述，要係迴護被告乙○○之詞，且同案被告庚○○於本院審理時到庭證稱伊於偵查時記憶較深刻，當時所
    說比較正確等語（見本院卷94年12月16日審判程序筆錄），
    是同案被告庚○○及辛○○事後翻異前詞，核與事實不符，
    不足採信。至社會上一般人常稱呼黑道中人為某某大哥，並
    非因該人年歲較長，而係因其混跡黑社會結夥營黨之資歷，
    而查混跡黑社會結夥營黨，究非屬正途，並因為從事不法犯
    行，因而為免遭警查緝，恆以綽號或某某大哥相稱呼，而不
    以真名示人，且本件係被告乙○○受同案被告庚○○及辛○○之託代為所債而結夥同案被告張國泰等人共犯本件之罪，
    是尚難僅因被告乙○○之年齡較同案被告庚○○、辛○○等
    人為輕，且非姓葉，即遽認被告乙○○非屬告訴人壬○○等
    人所指之「葉姓大哥」，依上所述，被告乙○○所辯伊並未
    至現場，亦非本案所稱之「葉姓大哥」云云，要屬推諉卸責
    之詞，要無足取。
    綜上所述，被告乙○○所辯各節，要屬圖卸刑責之詞，殊無
    足採，事證明確，被告乙○○犯行，應堪認定。
二、(一)按告訴乃論之罪，對於共犯之一人告訴者，其效力及於
    其他共犯，刑事訴訟法第 239條前段定有明文，查本件告訴
    人壬○○、丙○○已對同案被告庚○○、辛○○、謝陸等
    人提出傷害告訴，依前揭規定，基於告訴不可分原則，其效
    力自及於共犯之被告乙○○，況查告訴人壬○○於87年 9月
    22  日復以追加告訴狀對被告乙○○提出傷害告訴，核被告
    乙○○就此所為，係犯刑法第277條第1項之傷害罪。被告乙○○先後毆打告訴人壬○○及丙○○之傷害犯行，時間緊接
    ，手段相似，觸犯構成要件相同之罪名，顯係基於概括犯意
    為之，應依連續犯規定論以一連續傷害罪，並加重其刑。被
    告乙○○與張國泰、庚○○、辛○○、謝陸及其他不詳姓
    名年籍之數名成年男子間就上揭所犯傷害犯行，具有犯意聯
    絡及行為分擔，均為共同正犯。(二)同案被告張國泰於86年
    7、8月間某日，在國道中山高速公路臺南縣永康交流道附近
    ，以 127萬元之代價，向綽號「阿龍」之成年男子購得菲律
    賓製M16A  1型、制式口徑5.56MM自動步槍1枝（槍枝管制編
    號：0000000000）及 M16子彈80顆等具有殺傷力之槍彈，而
    非法持有之，嗣被告乙○○於87年 4月23日受同案被告庚○○等人之委託代為催討本件債務，而經通知同案被告張國泰
    攜帶該自動步槍前來參與本案，嗣同案被告張國泰持該自動
    步槍強押告訴人壬○○等人上臺北縣林口鄉山區某空地，到
    達後復由被告乙○○持該自動步槍喝命告訴人壬○○等人蹲
    下不得亂動及說話，否則即予槍殺等語，以此剝奪告訴人壬○○等人之行動自由，是被告乙○○就此所為，係犯刑法第
    302條第1項之非法剝奪行動自由罪及槍砲彈藥刀械管制條例
    第7條第4項之未經許可持有自動步槍罪（至被告乙○○未經
    許可，非法持有自動步槍後，槍砲彈藥刀械管制條例固於94
    年1月26日修正公布，並自94年1月28日生效施行，惟該條例
    第7條第4項規定之非法持有自動步槍罪，其犯罪構成要件及
    法定刑並未修正，自無新舊法比較之適用）；至被告乙○○
    非法剝奪告訴人壬○○等人行動自由時，並出言恐嚇告訴人
    壬○○等人之恐嚇行為，為其非法剝奪告訴人壬○○等人行
    動自由犯行之部分行為，不另論罪，至被告乙○○明知被害
    人何魏根、何淑春並無代壬○○還款之義務，竟在電話中要
    求何魏根、何淑春匯款 8百萬元至同案被告庚○○於花蓮區
    中小企業銀行之帳戶中，否則每小時活埋 1人等語，脅迫被
    害人何魏根、何淑春代告訴人壬○○還款，嗣經被害人何魏
    根報警查獲而未得逞，其就此所為，係犯刑法第304條第2項
    、第 1項之強制未遂罪；至被告乙○○強制脅迫被害人何魏
    根、何淑華匯款 8百萬元至庚○○於花蓮區中小企業銀行之
    帳戶時，其出言恐嚇被害人何魏根、何淑華等人之行為，為
    其脅迫被害人何魏根、何淑華犯行之部分行為，不另論罪。
    而查被告乙○○素行不良，對外自稱「葉大哥」，同案被告
    庚○○及辛○○以 200萬元之代價委請依其等供稱僅見一次
    面之被告乙○○代為催討告訴人壬○○積欠之 800餘萬元債
    務，嗣被告乙○○夥同同案被告張國泰等人以暴力討債，同
    案被告庚○○、辛○○等人並始終在場，且就被告乙○○等
    人上揭所為未加勸阻，甚且於電話中出言脅迫何魏根及何淑
    春代為清償本件債務，是被告乙○○與張國泰、庚○○、辛○○、謝陸及其他不詳姓名年籍之數名成年男子間就所犯
    非法持有自動步槍罪、剝奪行動自由罪及強制未遂罪，具有
    犯意聯絡及行為分擔，均為共同正犯。被告乙○○以一行為
    同時剝奪告訴人壬○○等 6人之行動自由，係一行為同時觸
    犯數罪名，為同種想像競合犯，應從一重之非法剝奪行動自
    由罪處斷。被告乙○○對何魏根及何淑華強制還款行為，時
    間緊接，手段相似，觸犯構成要件相同罪名，顯係基於概括
    犯意為之，應依連續犯規定論以一連續強制罪，並加重其刑
    （至被告乙○○基於同一索討債務之目的，就同一被害人接
    續為強制脅迫代為償債行為，係屬接續犯，為實質上一罪，
    附此敘明）。被告乙○○就所犯此剝奪行動自由罪、非法持
    有自動步槍罪及強制未遂罪間，具有方法結果之牽連關係，
    為牽連犯，應從一重之非法持有自動步槍罪處斷；而查被告
    乙○○並非如同案被告張國泰原即非法持有上開自動步槍，
    嗣再持以犯本案，被告乙○○係為犯本件妨害自由犯行始一
    時通知同案被告張國泰攜帶上開自動步槍前來，致因而非法
    持有該自動步槍，並致犯本件妨害自由罪，暨被告乙○○明
    知被害人何魏根、何淑春並無代壬○○還款之義務，竟於非
    法剝奪告訴人壬○○等人行動自由以脅迫告訴人壬○○償還
    債務時，復出言脅迫被害人何淑春、何魏根匯款至同案被告
    庚○○上揭銀行帳戶，以代告訴人壬○○清償債務，惟何魏
    根、何淑華未匯款而未遂，是被告乙○○所犯非法持有自動
    步槍罪、妨害自由罪與強制未遂罪間，顯具有方法結果之牽
    連犯關係，為裁判上一罪，茲查公訴人已於犯罪事實欄內載
    明本案係由被告乙○○夥同同案被告張國泰暴力索債，並由
    同案被告張國泰攜帶該 M16步槍前來以強押告訴人壬○○等
    人前往上揭臺北縣林口鄉山區空地，嗣且由被告乙○○持該
    自動步槍喝令該六人蹲下來不得亂動及說話，暨被告乙○○
    出言脅迫被害人何淑春、何魏根匯款至同案被告庚○○上揭
    銀行帳戶等情，是公訴人已就此等部分提起公訴，僅係漏引
    所犯法條，本院自得就此被告乙○○非法持有自動步槍及強
    制部分併予審判。被告上揭所犯傷害罪及非法持有自動步槍
    罪，犯意個別，罪名互殊，應予分論併罰，公訴人認被告乙○○等人以脅迫之方法，強押告訴人壬○○等人至臺北縣林
    口鄉山區某空地，並於林口山區某處空地恐嚇告訴人壬○○
    等人蹲下不得亂動及說話，否則即予槍殺而剝奪告訴人壬○○等人之行動自由，所為係犯刑法第 302條妨害自由罪、第
    305 條恐嚇罪，並與所犯傷害罪間，具有方法結果之牽連關
    係，而認應從一重之妨害自由罪處斷，容有未洽。原審就被
    告乙○○非法剝奪行動自由犯行，予以論罪科刑，固非無見
    ，惟查若被告取得槍、彈時，並無犯特定罪名之意思，其未
    經許可無故持有槍彈時，既已獨立構成犯罪，嗣後始臨時起
    意持扣案槍彈犯本案，則其持有槍彈部分與所犯妨害自由及
    傷害罪間自無牽連犯之裁判上一罪關係，不能因被告係利用
    上開槍彈犯妨害自由或傷害罪，即認與該二罪間亦具有方法
    結果關係，最高法院固著有29年上字第1527號判例，惟查本
    件被告乙○○並非原即非法持有上開自動步槍，嗣後始臨時
    起意持上開自動步槍再犯本案，核與上揭最高法院判例意旨
    不符，被告乙○○持同案被告張國泰原持有之自動步槍以犯
    本案，則被告乙○○所犯妨害自由罪與非法持有自動步槍罪
    間，自具有牽連犯之裁判上一罪關係，而應從一重處斷，原
    審既認被告乙○○此非法持有自動步槍犯行未據公訴人提起
    公訴，復認此部分犯行與其所犯之非法剝奪行動自由罪間無
    方法結果之關係，而未併予審理，其論斷實有未當，是被告
    乙○○上訴意旨否認犯罪，固無理由，惟原判決關於非法剝
    奪行動自由部分既有可議，自應與定執行刑部分併由本院予
    以撤銷改判，爰審酌被告乙○○素行不良，犯罪之動機、目
    的、手段，於假釋期間再犯本件，其非法持有自動步槍暴力
    討債，因而所致生之危害及犯罪後之態度等一切情狀，量處
    有期徒刑5年6月，併科罰金新台幣 100萬元，並就罰金部分
    諭知易服勞役之折算標準。至被告乙○○持以犯本件之罪之
    上開自動步槍，業經同案被告張國泰涉犯非法持有自動步槍
    乙案時，經臺灣高等法院臺中分院以89年度上訴字第1734號
    判決宣告沒收，嗣經最高法院判決駁回上訴確定，並移送臺
    灣臺北地方法院檢察署以90年度執字第2051號執行在案，自
    不為沒收之宣告。至原審就被乙○○上述傷害犯行部分，援
    引刑法第28條、第277條第1項、第56條及罰金罰緩提高標準
    條例第 1條前段之規定，並審酌被告乙○○之素行，犯罪之
    動機、目的、手段，被害人因而所致生之危害及犯罪後之態
    度等一切情狀，量處有期徒刑 5月，經核認事用法，並無違
    誤，被告乙○○上訴意旨否認有傷害犯行，尚難認有理由，
    應予駁回，並就上訴駁回所處之刑與撤銷改判所處之刑定應
    執行刑如主文第4項所示。
據上論斷，應依刑事訴訟法第368條、第369條第1項前段、第364
條、第299條第1項前段，槍砲彈藥刀械管制條例第7條第4項，刑
法第11條前段、第28條、第56條、第302條第1項、第304條第1項
、第2項、第55條、第42條第第3項、第51條第 5款，罰金罰鍰提
高標準條例第2條，現行法規所定貨幣單位折算新台幣條例第2條
，判決如主文。
本案經檢察官吳慧蘭到庭執行職務。
中　　華　　民　　國　　94　　年　　12　　月　　30　　日
　　　　　　　　　臺灣高等法院刑事第八庭
                                審判長法　官　吳　敦
　　　　　　　　　　　　　　　　　　　法　官　沈宜生
　　　　　　　 　 　　　　　　　　　　法　官  張傳栗
以上正本證明與原本無異。
傷害部分不得上訴。
其餘部分如不服本判決應於收受送達後十日內向本院提出上訴書
狀，其未敘述上訴之理由者並得於提起上訴後十日內向本院補提
理由書（均須按他造當事人之人數附繕本）。
                                       書記官 秦慧榮
中　　華　　民　　國　　95　　年　　1 　　月　　2 　　日
附錄：本案論罪科刑法條全文
中華民國刑法第277條第1項
傷害人之身體或健康者，處三年以下有期徒刑、拘役或一千元以
下罰金。
槍砲彈藥刀械管制條例第7條第4項
未經許可，持有、寄藏或意圖販賣而陳列第1項所列槍砲、彈藥
者，處五年以上有期徒刑，併科新台幣00000000元以下罰金。
